【裁判字號】    98,交聲,969
【裁判日期】    980922
【裁判案由】    交管條例聲異
【裁判全文】
臺灣板橋地方法院交通事件裁定         98年度交聲字第969號
原處分機關  交通部公路總局臺北區監理所花蓮監理站
異  議  人  甲○○
即受處分人
上列異議人因違反道路交通管理處罰條例案件，對於交通部公路
總局臺北區監理所花蓮監理站於民國97年11月7 日以花監違字第
裁44-1AB901708號所為之裁決處分（原舉發案號：臺北市政府交
通局96年11月28日北市交停字第1AB901708 號），聲明異議，經
臺灣花蓮地方法院交通法庭裁定移送前來，本院裁定如下：
    主  文
異議駁回。
    理  由
一、按汽車駕駛人停車時，於身心障礙專用停車位違規停車者，
    處新臺幣（下同）六百元以上一千二百元以下罰鍰；又第一
    項第十款應以最高額處罰之，道路交通管理處罰條例第56條
    第1 項第10款、第4 項分別定有明文。復按掛有專用牌照之
    車輛，由身心障礙者本人使用或乘載身心障礙者本人時，得
    使用身心障礙者專用停車位；使用身心障礙者專用停車位者
    ，除掛有專用牌照之車輛外，應將專用停車位識別證置於汽
    車擋風玻璃明顯處或黏貼於機車車首，以供查核檢驗；違規
    佔用路邊停車場專用停車位者，由交通勤務警察、依法令執
    行交通稽查任務人員或交通助理人員依道路交通管理處罰條
    例第56條規定辦理，亦為身心障礙者專用停車位設置管理辦
    法第12條第3 項、第9 條第1 項、第14條第1 項所明定。
二、原處分意旨略以：本件異議人即受處分人甲○○所有車牌號
    碼為GBD-172 號之重型機車（下稱系爭機車），於民國96年
    11月24日中午12時18分許，停置在臺北車站廣場機車停車場
    編號05396 號之身心障礙專用停車位，經臺北市停車管理處
    執勤人員拍照採證後，於96年11月28日以北市交停字第1AB9
    01708 號違反道路交通管理事件通知單逕行舉發。嗣異議人
    依法提出申訴，經交通部公路總局臺北區監理所花蓮監理站
    於97年11月7 日以花監違字第裁44-1AB901708號裁決書裁決
    ，裁處異議人罰鍰一千二百元。
三、異議意旨則略以：異議人於持有系爭機車前，即已領有殘障
    手冊。倘異議人將機車停放於臺北車站機車停車場之一般停
    車位時，雖機車行照上未記載為殘障機車，然皆可依據殘障
    人士停車免收費之規定，持繳費單據辦理核銷，足見行照上
    有無記載為殘障機車均不影響殘障人士停車免繳停車費用之
    權益，因此亦不能以行照無記載為殘障機車，而損害殘障人
    士將車輛停放於殘障停車位之權益，且系爭機車亦有改裝設
    備，爰請求撤銷原處分云云。
四、經查：
(一)異議人於上開時、地將其所有系爭機車停放於身心障礙者專
    用停車位之事實，為異議人所自承，並有採證照片一幀一紙
    附卷可稽，是此部分之事實堪以認定，合先敘明。
(二)異議人雖以前揭情詞置辯，然身心障礙者專用停車位設置管
    理辦法之立法目的，在於維護身心障礙者之合法權益及生活
    之便利，保障其公平參與社會生活之機會，結合政府及民間
    資源，規劃並推行各項扶助及福利措施，依該辦法第9 條第
    1 項「使用身心障礙者專用停車位者，除掛有專用牌照之車
    輛外，應將專用停車位識別證置於汽車擋風玻璃明顯處或黏
    貼於機車車首，以供查核檢驗」、第6 條第3 項「申請專用
    停車位識別證明者，應就專用停車位識別證或專用牌照擇一
    申請」及第6 條第4 項「申請機車專用停車位識別證者，應
    具有汽車或機車之駕駛執照及行車執照；其申請機車專用停
    車位識別證者，以經監理單位檢驗合格之特製車者為限」等
    規定，可知並非身心障礙者即當然可以合法使用身心障礙專
    用停車位，尚需申請專用牌照或專用停車位識別證後方得合
    法使用之。且該辦法規定僅領有專用牌照或專用停車位識別
    證者才能合法使用身心障礙專用停車位之目的，乃在於使承
    辦交通違規舉發案件之公務員能當場判定停車者違規與否，
    進而迅速裁罰或逕行拖吊，如此方能確實保障身心障礙者基
    本交通權益，否則稽查人員尚須在原地等待車主取車時核對
    身分後方能裁罰或拖吊，將徒增取締之困難，並造成他人取
    巧占用身心障礙停車位之漏洞，不啻嚴重損及身心障礙者之
    停車權益，自非法之所許。況若異議人確實具有身心障礙者
    之身分，亦可依前揭程序申請前揭專用牌照或識別證，並不
    影響其權益，尚不能僅憑其具有殘障手冊，即無視前揭規定
    而任意停放身心障礙者之專用車位。準此，縱使異議人係身
    心障礙人士，惟其既未懸掛身心障礙之專用牌照，亦未置放
    專用停車位識別證，即逕行於上開時、地停放於身心障礙者
    專用停車位，即已於法有違。至臺北車站停車場對於身心障
    礙者身分之認定及收費方式，僅涉及該單位是否收取停車費
    之裁量，與未申辦專用識別證或專用牌照者依法可否任意停
    放身心障礙者專用停車位，係屬兩事，亦即依該停車場之規
    定，乃係針對停車者具有身心障礙身分者即可享有免費停車
    之優惠，而不管其是否申請專用牌照或專用識別證，亦不管
    係停放於一般車位或是身心障礙者專用停車位，是其並不涉
    及可停放於身心障礙專用停車位者之資格認定，自不能以此
    反推未申請上開專用牌照或專用識別證者即可任意停放於身
    心障礙者專用停車位，是異議人此部分所辯，亦非足採。
五、綜上所述，本件異議人確有於身心障礙專用停車位違規停車
    之行為，堪以認定。據此，原處分機關援引首揭規定，裁處
    異議人罰鍰一千二百元，核無違法或不當，本件異議為無理
    由，應予駁回。
六、據上論斷，應依道路交通案件處理辦法第19條，裁定如主文
    。
中    華    民    國    98    年    9     月    22    日
                  交通法庭  法  官 張紹省
以上正本證明與原本無異
如不服本裁定應於送達後五日內向本院提出抗告狀。
                            書記官 周雅玲
中    華    民    國    98    年    9     月    22    日


司法院資訊處製作；財團法人民間司法改革基金會備份。
